【裁判字號】    99,上訴,3518
【裁判日期】    991110
【裁判案由】    毒品危害防制條例
【裁判全文】
臺灣高等法院刑事判決                99年度上訴字第3518號
上  訴  人
即  被  告  乙○○
選任辯護人  袁大蓉  律師
上列上訴人因違反毒品危害防制條例案件，不服臺灣士林地方法
院99年度訴字第174號，中華民國99年8月31日第一審判決（起訴
案號：臺灣士林地方法院檢察署99年度偵字第7121號），提起上
訴，本院判決如下：
    主  文
上訴駁回。
    事  實
一、乙○○前因2 次施用第二級毒品案件，經臺灣士林地方法院
    於民國98年2月2日，以97年度審易字第515 號判決各判處有
    期徒刑3月，應執行有期徒刑5月確定，98年11月15日縮刑期
    滿執行完畢。竟仍不知悔改，明知甲基安非他命係毒品危害
    防制條例第2條第2項第2款所之規定之第2級毒品，不得非法
    販賣，為賺取些微毒品營利，竟基於販賣第二級毒品甲基安
    非他命之犯意，以其所有之0000000000號行動電話（以甲○
    ○名義申請），做為對外販毒之聯絡工具，分別於附表一至
    四所示時間、地點，將其以4 公克約新臺幣（以下同）5、6
    千元之價格所購得之第二級毒品甲基安非他命，分裝後以各
    編號所示方式及價格，售予陳明華、林世豐、林琇婷（起訴
    書誤載為林秀婷，經原審更正在案）、連俊偉施用（陳明華
    等4 人涉嫌施用第二級毒品部分，由檢察官另案處理），從
    中牟利共4次。嗣於99年5月16日下午5 時35分許，乙○○在
    臺北縣淡水鎮○○路25巷口前，將甲基安非他命販售給連俊
    偉（詳附表編號四）之後，為跟監警員當場查獲，並扣得乙
    ○○所有供犯罪所用之0000000000號（起訴書誤載為000000
    0000號，經原審更正在案）行動電話1 支、販賣所得1600元
    及連俊偉甫向乙○○購得之甲基安非他命1包（原淨重0.534
    公克，驗餘淨重0.5338公克）。
二、案經臺北縣警察局金山分局移請臺灣士林地方法院檢察署檢
    察官偵查起訴。
    理  由
一、證據能力部分：按被告以外之人於偵查中向檢察官所為之陳
    述，除顯有不可信之情況者外，得為證據；被告以外之人於
    審判外之陳述，雖不符刑事訴訟法第159條之1至第159條之4
    規定，而經當事人於審判程序同意作為證據，法院審酌該言
    詞陳述或書面陳述作成時之情況，認為適當者，亦得為證據
    ；又當事人、代理人或辯護人於法院調查證據時，知有刑事
    訴訟法第159條第1項不得為證據之情形，而未於言詞辯論終
    結前聲明異議者，視為有前項之同意，刑事訴訟法第159 條
    之1、159條之5第1、2 項分別定有明文。次按，「鑑定之經
    過及其結果，應命鑑定人以言詞或『書面』報告」，刑事訴
    訟法第206條第1項亦規定甚明，是鑑定人以書面為鑑定報告
    提出於法院，依刑事訴訟法第159條第1項立法理由及同法第
    206條第1項規定，即具有證據能力。又法院或檢察官得囑託
    醫院、學校或其他相當之機關、團體為鑑定，或審查他人之
    鑑定，依刑事訴訟法第208條第1項規定，亦準用刑事訴訟法
    第203條至第206條之1 之規定。是以檢察官對於偵查中之案
    件，認須實施鑑定者，固應就具體個案，選任鑑定人或囑託
    鑑定機關（團體）為之；但對於司法警察機關調查中之案件
    ，或有量大或急迫之情形，為因應實務之現實需求，認為當
    然有鑑定之必要者，基於檢察一體原則，亦得由該管檢察長
    對於轄區內之案件，以事前概括選任鑑定人或囑託鑑定機關
    （團體）之方式，俾便轄區內之司法警察官、司法警察對於
    調查中之此類案件，得即時送請事前已選任之鑑定人或囑託
    之鑑定機關（團體）實施鑑定，該鑑定人或鑑定機關（團體
    ）亦應視同受承辦檢察官所選任或囑託而執行鑑定業務，其
    等出具之書面鑑定報告應屬刑事訴訟法第206 條所定之傳聞
    例外，當具有證據能力（參照法務部92年9月1日法檢字第09
    20035083號函）。本判決下列所引用：(一)證人陳明華、林世
    豐、林琇婷、連俊偉於警詢中之指述，雖係被告以外之人於
    審判外以言詞所為之陳述，屬於傳聞證據，惟經檢察官、被
    告乙○○及其辯護人於原審時表示同意引用為證據，並迄本
    院審理時，均未就此聲明異議，本院審酌上開證人陳述作成
    時之情況，亦認為適當，而有證據能力；(二)證人陳明華、林
    世豐、林琇婷、連俊偉於檢察官偵查中製作之筆錄，均係以
    證人身分具結後陳述相關案情所得，核無顯不可信之情況，
    證察官、被告及辯護人亦於原審表示同意引用做為證據，並
    在本院審理時復表示已無證據需要調查等語，可認其已放棄
    反對詰問權之行使，其中證人連俊偉部分，並於原審審理時
    ，以證人身分具結作證，接受被告及其辯護人之交互詰問，
    故，因認前開證人之偵訊筆錄，依刑事訴訟法第159條之1第
    2 項規定，亦有證據能力；(三)被告使用之0000000000號行動
    電話通訊監察譯文，係依臺灣士林地方法院99年聲監字第19
    6號、99年聲監續字第313號通訊監察書所實施，有各該通訊
    監察書可稽（見99年度偵字第7121號偵查卷第13頁至第16頁
    ），再由警員依監聽錄音或光碟側錄對話內容轉譯所得，其
    監聽程序並無瑕疵可指，被告與辯護人亦未爭執相關對話之
    真實性，或譯文之正確性，原審及本院均於審判期日提示譯
    文供被告及辯護人辨認、表示意見及進行辯論，自具證據能
    力。另扣案之毒品、現金及行動電話，係警員於逮捕被告當
    日，經被告與證人連俊偉同意後分別對渠等搜索所得，與本
    案之犯罪事實均具關連性，亦有證據能力，合先敘明。
二、經查，上開事實（詳附表編號一至四之販賣情形），業據被
    告於偵查、原審以迄本院審理時均供承不諱（詳同前偵查卷
    第116、183、184頁，原審卷第9頁、第17頁背面、第41頁背
    面、第48頁背面至第49頁及本院99年11月27日審判筆錄），
    核與證人陳明華、林世豐、林琇婷、連俊偉分別於警詢、檢
    察官偵查及原審審理時指述渠等向被告購買甲基安非他命之
    情節相符（證人陳明華部分見同前偵查卷第177 頁，林世豐
    部分見同卷第152頁、第159頁，林琇婷部分見同卷第146 頁
    ，連俊偉部分見同卷第123 頁及原審卷第42頁；證人林世豐
    證述購買金額不符部分，詳如後述）。佐以被告所使用之00
    00000000號行動電話，確於99年4月9日下午7 時56分許，與
    證人陳明華（使用0000000000號行動電話）通話，相約於淡
    水沙崙一帶見面；99年4 月23日晚上11時50分許及翌（24）
    日凌晨零時57分許，與證人林世豐（使用0000000000號行動
    電話）相約見面；99年5月1日下午4時40分、4時46分、5時6
    分，接續與證人林琇婷（使用0000000000號行動電話）相約
    見面；99年5月16日下午4時32分、5時11分、5時13分、5 時
    17分，接續與證人連俊偉（使用向友人借得之0000000000號
    行動電話）相約見面，亦有其行動電話之通訊監察譯文附卷
    可稽（見同前偵查卷第54至55、137至138、156、169頁），
    渠等通聯時間均在各次毒品交易之前未久，核與被告及各該
    證人供指之交易聯絡情形相符。其中如附表編4 所示之毒品
    交易事實，並有被告所使用之0000000000號行動電話1 、販
    賣甲基安非他命所得之現金1,600 元，及證人連俊偉向被告
    所購得之甲基安非他命1包（淨重0.534公克，驗餘淨重0.53
    38公克，為連俊偉涉嫌持有、施用毒品之證物，非本案扣案
    物品）及交通部民用航空局航空醫務中心99年6月9日航藥鑑
    字第0993768號毒品鑑定書1件（見原審卷第32頁）可憑，足
    徵被告自白與前述事證相符，堪以採信。至於證人林世豐雖
    指證其於附表編號2 所示時、地，向被告購買甲基安非他命
    之價格為3,000元（見同前偵查卷第152、159 頁），而與被
    告供承之1,500 元不符，然核證人林世豐先於購買當日（99
    年4 月23日）晚上11時50分計，以0000000000號行動電話撥
    打被告之0000000000號行動電話，表示「我知道那個可不可
    以一次拿3,000 」，經被告答以「要是真的沒有，你就打給
    我」後，證人林世豐即表示「好，1,500 」，有彼等間之通
    訊監察譯文可考（見同前偵查卷第156 頁），足認彼等間於
    電話中之最後議定交易金額為1,500 元，核與被告在偵查及
    原審所自白之販賣情節相符（見同前偵查卷第117 頁、原審
    卷第48頁背面、第49頁），此外亦無其他證據足認彼二人於
    同日實際交易之前，尚有其他變更交易金額之約定，因認證
    人林世豐所為向被告購買3,000 元之甲基安非他命云云，當
    係就金額部分記憶錯誤所致，應以被告所為與前開電話約定
    金額相符之自白為可採，併此敘明。
三、次查，被告因多量購買，價格較為便宜，且可取得較多毒品
    之機會，而以4公克約5、6 千元之價格購得甲基安非他命，
    業據供承「（毒品來源）一個朋友介紹我向一個叫阿利的人
    買的，我跟他買差不多4、5次，每次大概買5、6千元，5、6
    千元價的安非他命差不多4 克，因為一次買的錢比較多，安
    非他命就會給比較多」、「買之前事先都會講好，6 千元看
    幾克，我就拿錢去買」等語在卷（見原審卷第9 頁背面），
    核算被告之取得價格約在每公克1,250至1,500元以內（5000
    4＝1250，60004＝1500），是其再以每約公克1,500 至
    5,000 元不等之價格（按：附表編號一部分，折算每公克售
    價約2, 500至5,000 元；附表編號二部分，折算每公克售價
    約1,500元；附表編號三部分，折算每公克售價約2,000元；
    附表編號四部分，折算每公克售價近3,000 元）賣給證人陳
    明華、林世豐、林琇婷、連俊偉，顯有價差之利得存在。佐
    以販賣第二級毒品之罪刑甚重，被告身為毒品施用者，更無
    不知之理，而證人連俊偉於99年5 月16日向被告購買甲基安
    非他命之前，先以0000000000號行動電話詢問被告：「1 個
    怎麼算」，經被告回稱：「1個2,000」（見同前偵查卷第54
    頁），核屬買賣雙方之議價行為；證人林世豐於99年4 月23
    日以電話聯絡被告購買甲基安非他命時，除在電話中與被告
    議定1,500元外，更指被告：「你這樣做生意不行」等語（
    見同前偵查卷第156 頁），亦見雙方均係基於被告營利之認
    知進行聯絡；另證人林琇婷於偵查中經檢察官詢問「乙○○
    的職業」時，直言：「沒有職業吧，他是在賣安非他命的」
    等語（見同前偵查卷第145 頁），更可證被告係以毒品賣家
    身分與之接觸，並為毒品交易，此與吸毒者互通有無之情況
    迴異。又買賣既屬商業行為，則賣方將本求利，自為理所當
    然，況被告與證人陳明華、林世豐、林琇婷、連俊偉間又無
    特殊情誼存在，若非有利可圖，殆無甘冒販毒重罪，任意交
    付之理，遑論被告於原審告知毒品之「販賣」，係指本於營
    利意圖之毒品交付與價款收取行為時，仍供承販賣而自白犯
    罪（見原審卷第17頁背面），因認其為附表所示之販賣行為
    時，主觀上確有營利意圖至明。至於被告雖於偵查中陳稱：
    「我沒有去賺他們的錢」等語（偵查卷第184 頁），辯護人
    亦為其辯稱「被告所獲得之好處，充其量僅止於品質或數量
    上之些許微利而已…應非專業、惡質之毒品販售者」（見99
    年10月27日刑事答辯狀第2 頁），然販賣甲基安非他命乃非
    法交易，難有客觀之價格標準，不論何種包裝，均可再為分
    裝增減份量，且每次買賣之價格、數量，亦得隨時依雙方之
    關係深淺、資力、需求程度及對行情之認知等因素，機動調
    整，故不論被告究係從價格或數量之差異中牟取販賣毒品之
    不法利益，甚至單純脫手求售而未實際獲利，應均不影響其
    營利意圖之認定（最高法院93年度台上字第1651號判決參照
    ）。且販賣毒品罪之所謂「意圖」，即犯罪之目的，原則上
    不以發生特定結果為必要，只需有營利之意圖為已足，更不
    以買賤賣貴而從中得利為必要（參見最高法院97年度台上字
    第2109號判決意旨）。是被告既將其以較低價格取得之甲基
    安非他命，分裝後售予證人陳明華、林世豐、林琇婷、連俊
    偉，圖得其間價格或相當於毒品數量之差距，自具營利意圖
    甚明，堪予認定。末查，證人連俊偉雖於警詢中指稱：「我
    是淡水分局某員警的線民，我為了要幫他抓到黑鬼（按：即
    被告），所以我花錢試探黑鬼是否有在販賣毒品，我買了之
    後就丟掉了，我沒有吸食第二級毒品安非他命」云云（見同
    前偵查卷第44頁），惟於原審時改稱：「我向被告買毒品，
    是因為那時候有跟他聯絡，知道他那邊可以買到毒品，沒有
    人叫我去向他買」、「毒品是我買來要自己施用的」、「我
    不是在幫淡水分局的警員做線民，我警詢中的意思是說曾經
    有警員要我跟他配合，我不是說我要去幫淡水分局的警員抓
    被告」等語（見原審卷第42頁背面），就其是否協助警員辦
    案一節，所述先後不一，已難遽信，參酌本案始終沒有任何
    淡水分局警員介入，且證人連俊偉係在與被告從事毒品交易
    時當場為警查獲，所述不無脫免自己罪責之可能，故證人連
    俊偉前開警詢中之陳述，當不能執為不利於被告之認定，從
    而，辯護人於原審時辯稱：被告販賣毒品給證人連俊偉該次
    （即附表編號四），因證人連俊偉實際上並無購毒之意，交
    易未成，僅能認係未遂云云，尚無可採，附此敘明。
    綜上，本件事證明確，被告4 次販賣甲基安非他命之犯行，
    均可認定，應依法論科。
四、按甲基安非他命係毒品危害防制條例第2條第2項第2 款規定
    列管之第二級毒品，不得非法販賣，被告基於營利意圖，先
    後販賣甲基安非他命給證人陳明華、林世豐、林琇婷、連俊
    偉之所為，均係犯毒品危害防制條例第4條第2項之販賣第二
    級毒品罪，其為販賣而持有第二級毒品甲基安非他命之低度
    行為，分別為各次販賣之高度行為所吸收，均不另論罪。被
    告所犯如附表編號一至四所示各罪之犯罪時間、地點、交易
    對象、販售毒品重量及金額均不相同，客觀上可以按其各次
    販賣毒品之行為，分別評價，且係分別起意，應予分論併罰
    。又被告前因2 次施用第二級毒品案件，經臺灣士林地方法
    院於98年2月2日，以97年度審易字第515 號判決各判處有期
    徒刑3月，應執行有期徒刑5月確定，98年11月15日縮刑期滿
    執行完畢，有本院被告前案紀錄表之記載可憑，其於前案有
    期徒刑執行完畢後，5五年內故意再犯附表所示4次有期徒刑
    以上刑之罪，均為累犯，所犯各罪之法定刑，除無期徒刑部
    分依法不得加重以外，其餘均應依刑法第47條第1 項規定加
    重其刑。至於被告為警查獲後，雖一度否認販賣毒品，惟仍
    供承將甲基安非他命交給證人陳明華等人，並分別向之收取
    金錢之事實，在檢察官最後質以：「是否承認販賣安非他命
    罪」時，復答稱：「承認」等語（見同前偵查卷第184 頁）
    ，嗣於原審及本院審理時亦始終供承犯行，應認其於偵查及
    審判中均自白犯罪，爰依毒品危害防制條例第17條第2 項規
    定，就附表所示4罪，分別減輕其刑，並依刑法第71條第1項
    規定，與前述累犯加重事由，先加後減之。又扣案之000000
    0000號行動電話一支（含SIM 卡）係被告所有（按：該門號
    係以甲○○名義申請，為被告所有並使用之物，業據被告供
    明在卷，見偵查卷第115、116頁），供犯附表編號一至四罪
    名所用之物，現金1,600 元係被告販賣甲基安非他命給證人
    連俊偉之不法所得，均應沒收；另販賣甲基安非他命給證人
    陳明華、林世豐、林琇婷之不法所得共4,000 元雖未扣案，
    惟依毒品危害防制條例第19條第1 項規定，仍應宣告沒收，
    並於全部或一部不能沒收時，以其財產抵償之。
五、原審本於同前認定，以被告犯罪事證明確，援引毒品危害防
    制條例第4條第2項、第17條第2項、第19條第1項，刑法第11
    條前段、第47條第1項、第51條第5款等規定，並審酌毒品危
    害國民健康，足使施用者為之傾家蕩產，甚至淪落盜賊娼妓
    ，毀身敗家者，所在多有，而我國政府為防止毒品氾濫，亦
    制訂毒品危害防制條例，對販賣毒品者科以重典，平日報章
    雜誌、電視媒體亦多方報導，呼籲國人不得販賣毒品，被告
    當難諉為不知，然其仍貪圖小利，甘犯重典，數次販賣毒品
    牟利，不論其犯罪動機、目的，均無可取，原不宜輕縱，惟
    念被告犯後尚知坦承犯行，頗有悔意，且犯罪所得不多等一
    切情狀，就被告販賣第二級毒品所犯如附表所示4 罪，各量
    處附表各該編號所處之刑，及定其應執行之刑，並說明：(一)
    原審辯護人辯稱被告係因經濟壓力，一時失慮，始起意販賣
    毒品，且交易金額、數量均不多，請依刑法第59條規定酌減
    其刑等語，然於法而言，販賣毒品，國家懸為厲禁，由情理
    言，毒品令人捨身敗家，毀人一生，此皆被告所不能諉為不
    知，被告又不能指出其生活或經濟上有何特殊困境，令其甘
    冒重典，販賣甲基安非他命牟利，由此論之，被告所為，客
    觀上實難引起一般人之同情，而有何可憫，對照販賣第四級
    毒品罪之法定本刑為「無期徒刑或7 年以上有期徒刑，得併
    科新臺幣700 萬元以下罰金」，亦無法重情輕之情事，是故
    ，被告尚難依刑法第59條規定酌減其刑，附此敘明。(二)檢察
    官對被告求處有期徒刑16年之應執行刑，衡諸本案情節，稍
    嫌過重；另關於強制工作部分，則考量被告之刑責已經不輕
    ，認無再為宣告強制工作之必要；(三)扣案0000000000號行動
    電話一支係被告所有，供犯附表編號一至四罪名所用之物，
    應依毒品危害防制條例第19條第1 項前段規定，分別在其所
    犯各罪之主文下諭知沒收；被告販賣甲基安非他命給證人連
    俊偉之不法所得1,600 元業經扣案，販賣甲基安非他命給證
    人陳明華、林世豐、林琇婷之不法所得共4,000 元則未扣案
    ，依毒品危害防制條例第19條第1 項規定，應分別在其所犯
    各罪主文下宣告沒收，未扣案之不法所得如全部或一部不能
    沒收時，並應以其財產抵償之。至於警員查扣之甲基安非他
    命一包已經被告販賣給證人連俊偉，不復為被告所有，應認
    係證人連俊偉涉嫌施用、持有毒品案件之物，無需宣告沒收
    。核其認事用法，俱無違誤，量刑亦屬妥適。
六、被告上訴意旨略以：(一)原審判決於中有謂：「…檢察官對被
    告求處有期徒刑16年，並諭知強制工作，求處16年有期徒刑
    部分，衡諸本案情節，稍嫌過重」，但見，就上開分別量刑
    之總計，與檢察官之求刑刑期16年完全相等，雖定執行刑後
    為14年，此乃通常必然之理。從而無可否認原審分別量刑時
    所為之刑度衡量，顯與其所述之「衡諸本案情節稍嫌過重之
    檢察官求刑16年」有所砥觸（見99年10月27日答辯狀第1 頁
    ）。(二)審酌被告行為當時之經濟壓力，一時失慮，始起意販
    賣。查其所涉數量及金額並不多（最多者，數量約為1 公克
    ，尚有0.1公克者；金額僅止於1,600元，尚有500 元者），
    不法所與社會危害應均輕微。被告在偵查及審判中又都坦承
    犯行，足見其頗具悔意。按販賣行為其原因動機不一，犯罪
    情節未必盡同，或有大盤毒梟者，亦有中、小盤之分者，甚
    或僅止於吸毒者友儕間為求互通有無之有償轉讓者，不一而
    足，以被告亦為吸毒之同好，其動機應為同儕間友情相互支
    援，其間被告所獲得之好處，充其量僅止於品質或者數量上
    之些許微利而已。並非金錢。但觀伊在偵查中一再強調「我
    沒有賺到他們的錢」或「我不會去賺他們的錢」，足見其非
    專業、惡質之毒品販售者。加之，其販賣所造成之社會危害
    ，程度上較為輕微…法律科處此類犯罪，所設之法定最低本
    刑相同，不可謂不重。於此情形，自非不可依客觀之犯行與
    主觀之惡性二者加以考量其情狀，而認有可憫恕之處，應適
    用刑法第59條規定酌減其刑（見99年10月27日答辯狀第1、2
    頁）。(三)被告已決定接受家人規勸，供出毒品上游「阿力」
    之真實姓名為「葉俊利」，請予調查並酌減其刑（見本院99
    年10月27日審判筆錄第5、7頁）等語。經查：
    (一)本案檢察官於原審時，就被告之科刑範圍係表示「請合併
      定應執行刑有期徒刑16年，另被告有多次販賣毒品犯行，
      顯有犯罪習慣，請諭知強制工作」（見原審卷第49頁背面
      、第50頁），原審就此亦於判決中說明「檢察官對被告求
      處有期徒刑16年（應執行刑），並諭知強制工作，求處16
      年有期徒刑部分，衡諸本案情節稍嫌過重，至於強制工作
      部分，考量被告之刑責已經不輕，應無再宣告強制工作之
      必要」等語綦詳（見原審判決第7、8頁），是其定應執行
      刑之判決結果，確較檢察官求處之刑度為低，並於原審判
      決中載明其量刑依據，被告辯護人逕將檢察官就執行刑所
      表示之科刑範圍意見，解釋為宣告刑刑度，再以此推論定
      執行刑之結果，本應低於宣告刑總和，進而主張原判決理
      由所指檢察官求刑稍嫌過重等語，核與判決結果矛盾云云
      ，顯有未合。
    (二)刑法第59條之酌量減輕，必於犯罪另有特殊之原因與環境
      等，在客觀上足以引起一般同情，認為即予宣告法定低度
      刑期尤嫌過重者，始有其適用；至於情節輕微，僅可為法
      定刑內從輕科刑之標準，不得據為酌量減輕之理由（最高
      法院28年上字第1064號、45年台上字第1165號、51年台上
      字第89 9號判例參照）。本案被告之販賣毒品行為，自法
      而言，業經國家懸為厲禁，由情理言，則可令人捨身敗家
      ，毀人一生，而本案各次販賣數量雖屬非鉅，被告亦未因
      此而獲有大額利得，然被告自身亦有施用毒品犯行，業據
      其供明在卷（見同前偵查卷第116 頁），顯具一定之購毒
      費用需求，且其販賣對象非屬單一，亦無證據足認被告有
      何生活或經濟上之特殊困境，令其甘冒重典，販賣甲基安
      非他命牟利，是從客觀及主觀層面觀之，均難認本件4 次
      犯罪，有何特殊之原因與環境等等，在客觀上足以引起一
      般同情，認為即予宣告法定低度刑期尤嫌過重之法重情輕
      情事，是本案被告並無刑法第59條酌減其刑規定之適用。
    (三)毒品危害防制條例第17條所謂「供出毒品來源，因而破獲
      者」，係指具體提供毒品來源之資訊，使調查或偵查犯罪
      之公務員知悉而對之發動調查或偵查，並據以破獲者而言
      。依上揭法條之規定，既未明定以在司法警察（官）調查
      及檢察官偵查時供出為必要，則基於鼓勵具體提供其毒品
      上游資訊，以利追查，俾杜絕毒品蔓延與氾濫之目的，兼
      衡被告之權益，解釋上於事實審法院供出因而破獲者，固
      有該條之適用。然因法院非屬偵查犯罪機關，被告在法院
      審判中供出毒品來源，僅在促使在場之檢察官知悉而發動
      偵查，或由法院依刑事訴訟法第241 條規定函送檢察官偵
      查，期能破獲毒品來源。基此，被告於審判中始供出毒品
      來源，倘已無從期待偵查機關在法院辯論終結前因而破獲
      ，事實審法院對此不為調查，即難指為違法（98年度台上
      字第1765號判決要旨參照）。本案早於被告經警查獲之前
      ，即由監聽內容，得知被告所持有之0000000000與使用00
      00000000、0000000000號行動電話之男子聯絡，並向其購
      安非他命事宜，有通聯譯文資料可憑，經訊之被告於警詢
      時僅供稱對方為「阿力」，（見同前偵查卷第33頁），並
      於偵訊時指稱「（安非他命來源）向綽號阿力的成年男子
      買的」、「（阿力的手機）0000000000及0000000000，譯
      文裡面有」、「（阿力的特徵）高瘦，年紀比我大」等語
      在卷（見同前偵查卷第117 頁）。然因綽號「阿力」男子
      於本案被告經警查獲後，已無使用前開手機門號，且被告
      並未指明其人之確實資料，至未能破獲被告之毒品來源，
      此有臺北縣政府警察局金山分局99年7 月20日函及原審查
      詢內容之記載可憑（見原審卷第28頁）。是被告迄本院審
      理時，始於辯論終結當日指述其毒品來源為「葉俊利」，
      顯已無從期待偵查機關在本院辯論終結前，依被告之供述
      而破獲其來源，即與毒品危害防制條例第17條之減輕規定
      有間，被告執此主張酌減，亦有未合。
七、綜上，本件被告執前詞提起上訴，指摘原審判決違誤不當，
    為無理由，應予駁回。至於被告於本院供稱家住三芝之「葉
    俊利」，經本院查詢戶籍資料及本院之前案紀錄表，得知有
    69年6 月21日生，籍設臺北縣三芝鄉之男子葉俊利，與被告
    所述資料相近，然實情如何，仍應由檢察官另行偵處，併此
    敘明。
據上論斷，應依刑事訴訟法第368條，判決如主文。
本案經檢察官曾俊哲到庭執行職務。
中    華    民    國    99    年    11   月    10    日
                  刑事第二十三庭審判長法  官  童有德
                                      法  官  徐蘭萍
                                      法  官  劉方慈
以上正本證明與原本無異。
如不服本判決，應於收受送達後十日內向本院提出上訴書狀，其
未敘述上訴之理由者並得於提起上訴後十日內向本院補提理由書
（均須按他造當事人之人數附繕本）。「切勿逕送上級法院」。
                                      書記官  李家敏
中    華    民    國    99    年    11   月    10    日
附 表：
┌──┬──────────────────┬───────────┐
│編號│  販  賣  情  形  （犯罪事實）      │原  審  判  決  主  文│
├──┼──────────────────┼───────────┤
│一  │乙○○意圖營利，基於販賣第二級毒品甲│乙○○販賣第二級毒品，│
│    │基安非他命之犯意，於99年4月9日晚上7 │累犯，處有期徒刑參年拾│
│    │時56分許，以0000000000號行動電話，與│月，扣案之0000000000號│
│    │使用0000000000號行動電話之陳明華相約│行動電話壹支沒收，未扣│
│    │在淡水沙崙一帶見面，並於當日晚間8時 │案之販賣毒品所得新臺幣│
│    │許，在臺北縣淡水鎮○○路上某不詳地點│伍佰元沒收，如全部或一│
│    │，以新臺幣500之代價，將1包甲基安非他│部不能沒收時，以其財產│
│    │命（重約0.1至0.2公克）販售給陳明華。│抵償之。              │
├──┼──────────────────┼───────────┤
│二  │乙○○意圖營利，基於販賣第二級毒品甲│乙○○販賣第二級毒品，│
│    │基安非他命之犯意，於99年4月23日晚上 │累犯，處有期徒刑肆年，│
│    │11時50分許，以0000000000號行動電話，│扣案之0000000000號行動│
│    │與使用0000000000號行動電話之林世豐聯│電話壹支沒收，未扣案之│
│    │絡，議定交易新臺幣1,500元之甲基安非 │販賣毒品所得新臺幣壹仟│
│    │他命後，隨即於翌日（4月24日）凌晨0時│伍佰元沒收，如全部或一│
│    │57分許，以上開電話聯絡林世豐見面，並│部不能沒收時，以其財產│
│    │即於當日凌晨1時許，在臺北市北投區大 │抵償之。              │
│    │度路3段301巷157號林世豐住處後門，以 │                      │
│    │新臺幣1,500之代價，將1包甲基安非他命│                      │
│    │（重約1公克）販售給林世豐。         │                      │
├──┼──────────────────┼───────────┤
│三  │乙○○意圖營利，基於販賣第二級毒品甲│乙○○販賣第二級毒品，│
│    │基安非他命之犯意，以0000000000號行動│累犯，處有期徒刑肆年貳│
│    │電話做為聯絡工具，接續於99年5月1日下│月，扣案之0000000000號│
│    │午4時40分、4時46分、5時6分許，與使用│行動電話壹支沒收，未扣│
│    │0000000000號行動電話之林琇婷相約，進│案之販賣毒品所得新臺幣│
│    │而當日稍後時間，在臺北縣淡水鎮○○路│貳仟元沒收，如全部或一│
│    │某不詳寺廟旁見面後，以新臺幣2,000元 │部不能沒收時，以其財產│
│    │之代價，將一包甲基安非他命（重約一公│抵償之。              │
│    │克）販售給林琇婷。                  │                      │
├──┼──────────────────┼───────────┤
│四  │乙○○意圖營利，基於販賣第二級毒品甲│乙○○販賣第二級毒品，│
│    │基安非他命之犯意，以0000000000號行動│累犯，處有期徒刑肆年，│
│    │電話，接續於99年5月16日下午4時32分、│扣案之0000000000號行動│
│    │5時11分、5時13分、5時17分，與使用098│電話壹支、販賣毒品所得│
│    │0000000號行動電話之連俊偉相約見面， │新臺幣壹仟陸佰元均沒收│
│    │並於當日下午5時35分許，在臺北縣淡水 │。                    │
│    │鎮○○路25巷巷口，以新臺幣1,600元代 │                      │
│    │價，將1包甲基安非他命販售給連俊偉施 │                      │
│    │用。隨後為跟監警員當場查獲，現場並扣│                      │
│    │得乙○○所有供犯罪所用之0000000000號│                      │
│    │行動電話1支、販賣毒品所得新臺幣1,600│                      │
│    │元，及連俊偉甫向乙○○購得之甲基安非│                      │
│    │他命1包（原淨重0.534公克，驗餘淨重  │                      │
│    │0.5338公克）。                      │                      │
├──┴──────────────────┴───────────┤
│執行刑：應執行有期徒刑拾肆年，扣案之0000000000號行動電話│
│        壹支及販賣毒品所得新臺幣壹仟陸佰元均沒收，未扣案之販賣毒品│
│        所得新臺幣肆仟元沒收，如全部或一部不能沒收時，以其財產抵償│
│        之。                                                      │
└─────────────────────────────────┘

司法院資訊處製作；財團法人民間司法改革基金會備份。
